【裁判字號】    97,上訴,54
【裁判日期】    970305
【裁判案由】    違反毒品危害防制條例
【裁判全文】
臺灣高等法院高雄分院刑事判決          97年度上訴字第54號
上  訴  人  臺灣高雄地方法院檢察署檢察官
上  訴  人
即  被  告  甲○○
                    （
選任辯護人  高慶福律師
上列上訴人因被告違反毒品危害防制條例案件，不服臺灣高雄地
方法院96年度訴字第2304號中華民國96年11月29日第一審判決（
起訴案號：臺灣高雄地方法院檢察署96年度偵字第5671號、第10
647號），起上訴，本院判決如下：
    主  文
上訴駁回。
    事  實
一、甲○○明知海洛因、甲基安非他命分別係毒品危害防制條例
    第2 條第1 項第1 、2 款所規定之第一、二級毒品，未經許
    可不得持有、販賣，竟基於販賣第一級毒品海洛因以營利之
    犯意，自民國95年12月24日下午5 時起，至96年1 月24日下
    午6 時許止，先後分別販賣第一級毒品海洛因予陳明芯、陳
    水木、陳杏鳳，其犯罪時間、地點、販賣方式、販賣數量與
    價格、犯罪所得財物，各如附表一編號1 、2 、3 所示。又
    基於販賣第二級毒品甲基安非他命以營利之犯意，於如附表
    一編號4所示之時間、地點，販賣第二級毒品甲基安非他命1
    包予歐鍾梅枝，其販賣方式、販賣數量與價格、犯罪所得財
    物詳如附表一編號4 所示。嗣於96年2 月12日晚上8 時40分
    許，在上開住處為警查獲，並扣得其所有供預備販賣第一、
    二級毒品所用之夾鍊袋2 大包、其所有用以與陳水木聯絡販
    賣第一級毒品所用之行動電話1 支（內含門號0000000000號
    SIM 卡1 張）。
二、案經高雄市政府警察局苓雅分局、鼓山分局分別報請台灣高
    雄地方法院檢察署檢察官偵查起訴。
    理  由
壹、證據能力部分：
一、按被告以外之人（包括證人、鑑定人、告訴人、被害人及共
    同被告等）於審判外之陳述雖不符刑事訴訟法第159條之1至
    之4等4條之規定，而當事人、代理人或辯護人於法院調查證
    據時，知有刑事訴訟法第159條第1項不得為證據之情形，而
    未於言詞辯論終結前聲明異議者，視為有前項之同意，刑事
    訴訟法第159 條之5 第2 項定有明文。本件證人陳明芯、陳
    水木、張嘉政、陳杏鳳、歐鍾梅枝等人於警詢、偵查中之證
    述及卷附之高雄市政府警察局苓雅分局搜索扣押筆錄、扣押
    物品目錄表、甲○○查獲毒品初步檢驗報告單，陳明芯、陳
    杏鳳、歐鍾梅枝之搜索扣押筆錄、扣押物品目錄表，陳美花
    、張嘉政、陳明芯、歐鍾梅枝尿液檢驗報告，陳明芯扣案物
    檢驗鑑定書等書證，其性質雖屬傳聞證據，且當事人均已知
    上述證據乃傳聞證據，而未於本院言詞辯論終結前聲明異議
    ，本院審酌上開證據與本案犯罪事實具有關連性且無不當取
    得之情形，認為以之作為本案之證據亦屬適當，揆諸前開規
    定，上開書證均應具有證據能力。
二、按被告以外之人，於審判外之言詞或書面陳述，除法律有規
    定者外，不得作為證據。刑事訴訟法第159條第1項定有明文
    。又依證人保護法保護之證人，以願在檢察官偵查中或法院
    審理中到場作證，陳述自己見聞之犯罪或流氓事證，並依法
    接受對質及詰問之人為限，亦經證人保護法第3 條規定甚明
    。從而，刑事案件依法保護之秘密證人自須接受對質及詰問
    後，其所為證述始有證據能力。否則被告無法知悉秘密證人
    之身份，又未能當庭對質詰問，被告乃無從彈劾其證詞之真
    實性，則證人保護法第3 條之規定將成為具文，且嚴重侵害
    被告之基本人權。查本件祕密證人Ａ1 雖於警詢、偵查中為
    證述，惟其於原審審理中經合法傳喚、拘提，均未到庭作證
    ，有原審傳票、拘票各1 紙附卷可稽，是其於警詢、偵查中
    之陳述，無從經由對質及詰問，以比對其供述之真實性，為
    保障被告人權及衡之上揭規定，應認其警詢及偵查中所言，
    均無證據能力。
貳、實體部分
一、有罪部分：
  (一)訊據上訴人即被告甲○○於原審固坦承曾交付毒品予陳水木
    並向其收取新台幣（下同）300 元之事實，惟均矢口否認有
    何販賣第一、二級毒品予陳明芯、陳水木、陳杏鳳、歐鍾梅
    枝等人之事實，於原審辯稱：我未販賣海洛因予陳水木，係
    陳水木拿300 元與我合資購買海洛因；至於其餘證人我並不
    認識，亦未販賣第一、二級毒品予各該證人，我有許多毒友
    與我一同合資購買毒品等語；於本院亦辯稱：我沒有販賣毒
    品，他們來找我，他們錢不夠，我貼錢且替他們調毒品，我
    們一起買回來再分的，我只有轉讓給他們，沒有販賣毒品云
    云。經查：
    1.被告販賣第一級毒品海洛因予陳明芯部分：
    (1)證人陳明芯於警詢、偵查及原審審理時均證稱：95年12月
      24日被查獲當天，1 名綽號「阿龍」之友人介紹其前往高
      雄市○鎮區鎮○街市場巷子口的第一間房子，向1 位綽號
      「寶仔（台語）」之男子購買毒品。之後其便前往該住處
      按電鈴，表示其係「阿龍」之朋友，欲向「寶仔」購買毒
      品，經屋內之人表示其係「寶仔」後，其便將500 元由該
      住處後門窗口小洞交給「寶仔」，「寶仔」亦當場交付海
      洛因1 包，嗣其於返家途中即為警查獲等語（見警一卷第
      2 頁、96年度偵字第5671號卷第48頁、原審卷第103-107
      頁），並當庭指認警一卷第4 、5 頁照片所示高雄市○鎮
      區鎮○街31號住處後門之窗口為其與「寶仔」交易之地點
      （見原審卷第105 頁）。本院審酌證人陳明芯於警詢、偵
      查及原審審理時就前往上開地點向「寶仔」購買海洛因之
      證述，均屬一致，且其就上開毒品交易地點之特徵、方式
      等細節均證述甚詳，倘非證人陳明芯親身經歷，當無憑空
      捏造上述情節之理。另證人陳明芯染有施用海洛因惡習，
      且於查獲當時扣得海洛因1 小包等情，有高雄市立凱旋醫
      院尿液檢驗報告、搜索扣押筆錄、扣押物品目錄表、扣案
      物檢驗鑑定書等附卷可稽（見警一卷第55頁反面、第56、
      59、60頁），而上開高雄市○鎮區鎮○街住處為被告1 人
      所居住之情，亦據被告於原審審理時自承在卷（見原審卷
      第113 頁），是證人陳明芯既從上開被告住處購買毒品後
      旋即為警查獲並扣得海洛因毒品，應可認當日售予證人陳
      明芯海洛因毒品之「寶仔」，確為本件被告無訛。是此部
      分之事實，堪以認定。
    (2)證人陳明芯雖於原審審理時證稱：目前在庭之被告不是當
      日在窗口販賣毒品之「寶仔」云云。然證人陳明芯於警詢
      及偵查中既證稱：我不曾見過「寶仔」，也沒有打電話跟
      「寶仔」聯絡等語（見警一卷第2、3頁、96年度偵字第56
      71號卷第48頁），是證人陳明芯既未曾見過「寶仔」本人
      ，又豈能斷定「寶仔」並非原審在庭之被告？故證人陳明
      芯上開證述販賣海洛因之人並非本件被告云云，應係事後
      迴護被告之詞，自難採為有利於被告之認定。另被告辯稱
      ：我是與陳明芯合資購買等語。然查證人陳明芯當日係前
      往被告住處購買毒品之事實，已如上述；且據證人陳明蕊
      前開證詞，既不認識「寶仔」，且未曾見過「寶仔」之人
      ，如何能與被告合資購買毒品？是被告上開所辯，顯與常
      理不符，自難採信。又我國查緝毒品之施用或販賣一向執
      法甚嚴，對於販賣毒品者尤科以重度刑責，且海洛因毒品
      量微價高，販賣者率有暴利可圖，是被告如無買賣價差可
      圖，斷無甘冒重刑，以相當或低於販入價格之代價，轉讓
      第一級毒品海洛因予素不相識之證人陳明芯施用之理。是
      被告所辯僅是轉讓毒品云云，無非係事後卸責之詞，亦無
      足取。
    (3)綜上所述，本件被告於附表一編號1 所示之時、地販賣海
      洛因給證人陳明芯之事實，應可認定。
    2.被告販賣第一級毒品予陳水木部分：
    (1)證人陳水木於警詢、偵查及原審審理時證稱：綽號「黑輪
      」之友人向我表示鎮昌街市場旁一間房子，有人在賣毒品
      。我便於95年底某日，先以所使用之0000000000號行動電
      話撥打被告所有之0000000000號行動電話表明係「黑輪」
      介紹的，欲購買毒品後，就前往高雄市○鎮區鎮○街之房
      屋按電鈴，我先詢問被告有無東西，之後就以300 元之價
      格向被告購得海洛因1 包；第二次約相隔一星期後，也是
      先以電話連絡之方式，再前往上開房屋後方窗戶小孔向被
      告購買毒品，但因我身上無現金，經被告同意後，就以光
      碟10多片之代價，價值幾百元，向被告購得海洛因1 包，
      第二次所購得的海洛因數量跟第一次差不多等語（見警一
      卷第8 頁、96年度偵字第5671號卷第52、53頁，原審卷第
      167-172 頁），並當庭指認警一卷第4 、5 頁照片所示高
      雄市○鎮區鎮○街31號住處後門之窗口為其交易海洛因之
      地點（見原審卷第167 、168 頁）。本院審酌證人陳水木
      於警詢、偵查及原審審理時就前往上開地點購買海洛因之
      證述，均屬一致，且其就上開毒品交易地點之特徵、方式
      等細節均證述甚詳，倘非證人親身經歷，當無憑空捏造上
      述情節之理。另被告所持用0000000000號行動電話電話簿
      內，留有證人陳水木所持用之0000000000行動電話號碼之
      事實，亦據原審當庭勘驗被告扣案之行動電話屬實，有原
      審勘驗筆錄及照片3 張在卷可按（見原審卷第203 、226-
      228 頁），顯見證人陳水木證述曾以電話聯絡被告購買毒
      品之情屬實，再參以被告於原審亦自承：曾交付證人陳水
      木300 元之海洛因1 包等語（見原審卷第15頁），足認證
      人陳水木證述前往被告住處購買海洛因，被告亦交付毒品
      海洛因予證人陳水木之事實，應屬非虛。是此部分之事實
      ，應可認定。
    (2)證人陳水木雖於原審審理時翻異證稱：不認識在庭之被告
      ，亦不知道是誰在該處販賣毒品給伊云云。惟被告確曾交
      付300 元之毒品予證人陳水木之事實，已如上述，且上開
      扣案之被告手機內有證人陳水木行動電話號碼，被告並稱
      呼證人陳水木為「眼鏡」之情，有上開勘驗筆錄及照片3
      張在卷可按，顯見被告與證人陳水木交情非淺，故被告方
      以親暱之綽號稱呼證人陳水木，是證人陳水木證稱：不認
      識在庭之被告，亦不知道是誰在該處販賣毒品給伊云云，
      應係事後迴護被告之詞，自難憑此作為有利於被告之認定
      。至被告又辯稱：我是與陳水木合資購買云云。然查，證
      人陳水木係前往被告住處購買毒品，而非合資購買之事實
      ，已據證人陳水木於原審交互詰問時證述明確（見原審卷
      第172 頁），且對上開購買毒品之方式、價格等細節證述
      甚詳，被告空言徒稱係合資購買等語，自難採信。又我國
      查緝毒品之施用或販賣一向執法甚嚴，對於販賣毒品者尤
      科以重度刑責，且海洛因毒品量微價高，販賣者率有暴利
      可圖，是被告如無買賣價差可圖，斷無甘冒重刑，以相當
      或低於販入價格之代價，轉讓第一級毒品海洛因予證人陳
      水木施用之理。是被告所辯僅是轉讓毒品云云，顯係事後
      卸責之詞，亦無足採。
    (3)從而，被告上開2 次販賣第一級毒品予證人陳水木之犯行
      ，均堪認定。至證人陳水木雖證稱第2 次向被告購買毒品
      係以光碟10多片抵付購毒價款等語。然被告為此舉措，既
      係以光碟片抵償證人陳水木所購買海洛因之價款而有相當
      利得，仍屬販賣之態樣之一，僅係價金折算之方式不同，
      並無礙其販賣第一級毒品海洛因犯行之認定，本院並採取
      最有利於被告之認定，認證人陳水木交付與被告之光碟片
      為11片，附此敘明。
    3.被告販賣第一級毒品海洛因予陳杏鳳部分：
      證人陳杏鳳於警詢、偵查及原審審理時證稱：96年1 月24
      日被查獲之海洛因毒品，是我在當日晚上6 時許，在高雄
      市前鎮區前鎮市場內向1 位綽號「寶哥」之男子所購得。
      我先以電話向「寶哥」聯繫，之後便前往該住處按電鈴，
      我是將500 元由該住處後門窗戶之小洞交給「寶哥」後，
      「寶哥」亦當場交付我海洛因1 包，嗣我於返家途中即為
      警查獲等語（見警一卷第15、16頁、96年度偵字第5671號
      卷第44頁，原審卷第180-182 頁），並當庭指認警一卷第
      4 、5 頁照片所示高雄市○鎮區鎮○街31號住處後門之窗
      口為其與「寶哥」交易之地點（見原審卷第180 、181 頁
      ）。本院審酌證人陳杏鳳於警詢、偵查及原審審理時就前
      往上開地點向「寶哥」購買海洛因之證述，大致相符，且
      其就上開毒品交易地點之特徵、方式等細節均證述甚詳，
      倘非證人陳杏鳳親身經歷，當無憑空捏造上述情節之理。
      另證人陳杏鳳染有施用海洛因惡習，且於查獲當時扣得海
      洛因1 小包等情，業據證人陳杏鳳證述在卷，並有搜索扣
      押筆錄、扣押物品目錄表、扣案物檢驗鑑定書等附卷可稽
      （見警一卷第67頁反面、第68、69頁、原審卷第86頁），
      而上開高雄市○鎮區鎮○街住處為被告1 人所居住之情，
      亦據被告於原審審理時自承在卷，已如前述，是證人陳杏
      鳳既從上開被告住處購買毒品後旋即為警查獲並扣得海洛
      因毒品，應可認當日售予證人陳杏鳳海洛因毒品之「寶哥
      」，確為本件被告無訛。另被告辯稱：我是與陳杏鳳合資
      購買云云。然查，證人陳杏鳳係前往被告住處購買毒品之
      事實，已如上述，且其對上開購買毒品之方式、價格等細
      節證述甚詳，被告空言徒稱係合資購買等語，自難採信。
      又我國查緝毒品之施用或販賣一向執法甚嚴，對於販賣毒
      品者尤科以重度刑責，且海洛因毒品量微價高，販賣者率
      有暴利可圖，是被告如無買賣價差可圖，斷無甘冒重刑，
      以相當或低於販入價格之代價，轉讓第一級毒品海洛因予
      證人陳杏鳳施用之理。是被告所辯僅是轉讓毒品云云，顯
      係事後卸責之詞，亦無足採。從而，本件被告於附表一編
      號3 所示之時、地販賣海洛因給陳杏鳳之事實，應堪認定
      。至證人陳杏鳳於警詢、偵查及原審中證述向被告購買海
      洛因之次數雖不只一次，且金額亦不一致等情，本院審酌
      其就上開購買海洛因地點之特徵、方式等基本事實均一致
      ，倘非其親身經歷，顯難憑空捏造，已如前述，為採最有
      利於被告之認定，故認證人陳杏鳳向被告購買海洛因僅一
      次（其他詳後述無罪部分），且價格為最低之500 元，併
      此敘明。
    4.被告販賣第二級毒品甲基安非他命予歐鍾梅枝部分：
      證人歐鍾梅枝於如附表一編號4所示時、地，以800元代價
      向被告購得甲基安非他命1 包，嗣於返家施打之途中為警
      查獲，並扣得甲基安非他命1 包之事實，業據證人歐鍾梅
      枝於警詢、偵查及原審審理時證述在卷，並證稱：96年1
      月16日早上，綽號「阿華」之女性友人帶我前往前鎮菜市
      場後面，並介紹綽號「國寶」之男子給我認識，「阿華」
      向我表示購買毒品時要先敲後門窗戶，詢問屋內之人是不
      是「國寶」，屋內之人就會交易販賣毒品，我當時有看見
      「國寶」之長相；嗣於當日晚上7 時30分許，我前往上開
      地點並以「阿華」指示之方式詢問屋內之人是否為「國寶
      」，屋內之人回答是，我便將800 元從屋後窗戶小洞交給
      「國寶」，「國寶」亦同時交付我1 包甲基安非他命，之
      後在返家途中即為警查獲等語（見警一卷第22、23頁、96
      年度偵字第5671號卷第61頁，原審卷第96-102頁），並於
      原審當庭指認被告即為與其交易毒品之「國寶」，並指稱
      警一卷第4 、5 頁及警三卷第24頁照片所示高雄市○鎮區
      鎮○街31號住處後門之窗口為其與被告交易之地點（見原
      審卷第100 至102 頁）。本院審酌證人歐鍾梅枝於警詢、
      偵查及原審審理時就前往上開地點向被告購買甲基安非他
      命之證述，均屬一致，且其就上開毒品交易地點之特徵、
      方式等細節均證述甚詳，倘非親身經歷，當無憑空捏造上
      述情節之理。且證人歐鍾梅枝與被告係於購買毒品當日早
      上始認識，素無仇隙，亦無設詞攀陷被告之可能。另證人
      歐鍾梅枝染有施用甲基安非他命之惡習，且於查獲當時扣
      得甲基安非他命1 小包等情，業據證人歐鍾梅枝證述在卷
      ，並有歐鍾梅枝尿液檢驗報告、扣押物品目錄表等附卷可
      稽（見警一卷第79頁、第81頁），而上開高雄市○鎮區鎮
      ○街住處為被告1 人所居住之情，亦據被告於原審審理時
      自承在卷，有如前述，足認證人歐鍾梅枝證述於查獲當日
      向被告購買甲基安非他命等情，應屬實在。至被告辯稱：
      我是與歐鍾梅枝合資購買云云。然查，證人歐鍾梅枝係前
      往被告住處向被告購買毒品之事實，已如上述，且其對上
      開購買毒品之方式、價格等細節證述甚詳，被告空言徒稱
      係合資購買等語，自難採信。又我國查緝毒品之施用或販
      賣一向執法甚嚴，對於販賣毒品者尤科以重度刑責，且海
      洛因毒品量微價高，販賣者率有暴利可圖，是被告如無買
      賣價差可圖，斷無甘冒重刑，以相當或低於販入價格之代
      價，轉讓第二級毒品甲基安非他命予證人歐鍾梅枝施用之
      理。是被告所辯僅是轉讓毒品云云，顯係事後卸責之詞，
      亦無足取。從而，本件被告於如附表一編號4 所示之時、
      地販賣甲基安非他命給歐鍾梅枝之事實，應可認定。
    5.按販賣海洛因、甲基安非他命等毒品之行為，並無一定之
      公定價格，每次買賣之價格亦各有差異，隨供需雙方之資
      力或關係之深淺或需求之數量、貨源之充裕與否、販賣者
      對於資金之需求如何與殷切與否，以及政府查緝之態度，
      進而為各種之風險評估，而有各種不同之標準，並非一成
      不變。販賣者從各種「價差」或「量差」或係「純度（如
      摻入葡萄糖等物）」謀取利潤方式，或有差異，然其所圖
      利益之非法販賣行為目的，則屬相同，並無二致。本件被
      告否認販賣毒品犯行，而依卷內現有資料，無從推知販入
      、賣出毒品所賺取之差價為何。惟一般民眾普遍認知毒品
      之非法交易，向為政府查禁森嚴且重罰不貸，衡諸常情，
      倘非有利可圖絕無平白甘冒被重罰高度風險之理，從而，
      舉凡其有償交易，除足反證其確另基於某種非圖利本意之
      關係外，通常尚難因無法查悉其買進、賣出之差價，而諉
      無營利之意思，或阻卻販賣犯行之追訴（最高法院87年度
      台上字第3164號判決意旨參照）。又販賣毒品之所謂販賣
      行為，係行為人基於營利之目的，而販入或賣出毒品而言
      。販賣毒品者，其主觀上須有營利之意圖，且客觀上有販
      賣之行為即足構成，至於實際上是否已經獲利則非所問。
      即於有償讓與他人之初，係基於營利之意思，並著手實施
      ，而因故無法高於購入之原價出售，最後不得不以原價或
      低於原價讓與他人時，仍屬販賣行為。必始終無營利之意
      思，縱以原價或低於原價有償讓與他人，方難謂為販賣行
      為，而僅以轉讓罪論處（最高法院93年度台上字第1651號
      判決意旨參照）。本件被告購入毒品後，既以300 元至80
      0 元不等之售價，分別販賣海洛因及甲基安非他命予陳明
      芯、陳水木、陳杏鳳、歐鍾梅枝等人，如無利可圖，何需
      如此大費周章，勞累心力，足見其確有營利之意圖，甚為
      明確。
    6.綜上所述，本件事證已臻明確，被告販賣第一級毒品予陳
      明芯1 次、陳水木2 次、陳杏鳳1 次以及販賣第二級毒品
      甲基安非他命予歐鍾梅枝1 次之犯行，均堪以認定。
  (二)核被告上開販賣第一級毒品海洛因予陳明芯1 次、陳水木2
    次以及陳杏鳳1 次之犯行，均係犯毒品危害防制條例第4 條
    第1 項之販賣第一級毒品罪；核被告上開販賣第二級毒品甲
    基安非他命予歐鍾梅枝之犯行，則係犯毒品危害防制條例第
    4 條第2 項之販賣第二級毒品罪。其為販賣第一級毒品海洛
    因、第二級毒品甲基安非他命而持有第一級毒品海洛因、第
    二級毒品甲基安非他命之低度行為，各為販賣第一級毒品海
    洛因、第二級毒品甲基安非他命之高度行為所吸收，均不另
    論罪。又被告上開販賣第一級毒品海洛因之犯行，其各次之
    犯罪行為均屬可分，應依其犯罪之次數個別論罪，並分論併
    罰【修正前刑法第56條連續犯之規定，已於95年7 月1 日起
    廢除，本案被告此部分犯罪均在95年7 月1 日之後，自無修
    正前刑法第56條連續犯之適用；又學理上所謂之「集合犯」
    ，係一種構成要件類型，亦即立法者針對特定刑罰規範之構
    成要件，已預設其本身係持續實行之複次行為，具備反覆、
    延續之行為特徵，將之總括或擬制成一個構成要件之「集合
    犯」行為，此種犯罪以反覆實行為典型、常態之行為方式，
    具侵害法益之同一性，因刑法評價上為構成要件之行為單一
    ，因而僅包括的成立一罪。而毒品危害防制條例第4 條第1
    項之販賣第一級毒品，在95年7 月1 日修正刑法施行前，並
    未被認係「集合犯」，而在上開刑法修正時（或在此後），
    亦未經立法機關另為「集合犯」之立法；且被告販賣第一級
    毒品，主觀上難認出於一次決意，是其販賣第一級毒品之行
    為，依社會通念，亦認應為數罪之評價，始符刑罰公平原則
    ；故本院不採被告多次販賣第一級毒品，係屬「集合犯」之
    實質上一罪之見解】。
  (三)原審就此部分依毒品危害防制條例第4條第1項、第2項、第1
    9 條第1 項，刑法第11條前段、第59條、第51條第5 款、第
    38條第1 項第2 款規定，並參酌被告僅販賣海洛因4 次、甲
    基安非他命1 次，且販賣海洛因所得僅千餘元、販賣甲基安
    非他命所得僅800 元，獲利非多，與坊間大盤販賣毒品之危
    害情形，顯然程度有別而無從比擬，如量處第一級毒品最低
    刑度之無期徒刑及第二級毒品最低刑度之7 年以上有期徒刑
    ，顯屬情輕法重，衡諸一般常情，殊堪憫恕，爰依刑法第59
    條之規定，就其販賣第一級毒品罪及第二級毒品罪部分均減
    輕其刑。另審酌被告明知毒品對人體之危害性，仍為圖一己
    私利而販賣第一級毒品海洛因、第二級毒品甲基安非他命，
    故其行為已足以助長施用毒品之氾濫，並戕害他人身心，危
    害社會治安及善良風氣，且其犯後猶矢口否認犯行，態度不
    佳，量刑本不宜寬，惟念其販賣次數、數量及獲利均不多危
    害程度尚非重大等一切情狀，就其販賣第一級毒品4 罪部分
    ，各量處有期徒刑16年；另就其販賣第二級毒品1 罪部分，
    量處有期徒刑4 年，並定其應執行刑有期徒刑28年，以示懲
    儆。又被告販賣海洛因所得之財物分別為500 元、300 元、
    11片光碟片及500 元，販賣甲基安非他命所得之財物為800
    元（合計共2,100 元及11片光碟片），應分別依毒品危害防
    制條例第19條第1 項之規定沒收，如全部或一部不能沒收時
    ，其中現金部分應以其財產抵償之，光碟片部分則應追徵其
    價額。扣案之空夾鍊袋2 大包，為被告所有預備供販賣第一
    、二級毒品所用之物，爰均依刑法第38條第1 項第2 款規定
    ，分別於上開販賣第一級毒品、第二級毒品之各罪項下宣告
    沒收之。再被告所使用門號00000000 00 號之行動電話（內
    含SIM 卡），係其所有，且為供其2 次聯絡販賣第一級毒品
    予證人陳水木所用之物，有證人陳水木上開證述及原審勘驗
    筆錄、勘驗照片等可資佐證，並經函詢台灣大哥大股份有限
    公司，據覆稱：因行動電話之服務須以SIM 卡為使用介面，
    因此本公司於出租行動電話門號予消費者使用時，即同時附
    帶提供SIM 卡給消費者做為門號使用之介面，故於本公司接
    受消費者申辦門號並將該門號開通上線時，本公司即將SIM
    卡之所有權移轉予消費者等語，有該公司95年2 月17日法警
    00000000號傳真函在卷可憑（見原審卷第237-2 頁），故應
    依毒品危害防制條例第19條第1 項之規定，分別於被告上開
    2 次販賣第一級毒品予陳水木之各罪項下宣告沒收之。至燒
    毀之電子磅秤1 台、燒毀之夾鍊袋3 小包，既經燒毀而滅失
    ，爰均不另予宣告沒收，併予敘明。核其認事用法尚無不合
    ，量刑亦稱妥適，被告上訴意旨，仍執陳詞，否認犯罪，並
    指原審量刑過重，空言指摘原判決不當，並無可取，為無理
    由，應予駁回。
二、無罪部分：
  (一)公訴意旨略以：被告甲○○明知海洛因、甲基安非他命分別
    係毒品危害防制條例第2 條第1 項第1 、2 款所規定之第一
    、二級毒品，未經許可不得持有、販賣，竟基於販賣第一級
    毒品海洛因之犯意，先後於如附表二編號1-3 所示之時間，
    均在其位於高雄市○鎮區鎮○街31號住處，以如附表二編號
    1-3 所示之海洛因數量、代價，販賣予張嘉政、陳杏鳳、陳
    美花；另基於販賣第二級毒品甲基安非他命之犯意，於如附
    表二編號4 所示時間，亦在其上開住所，以如附表二編號4
    所示之數量、價格，販賣予Ａ1 。因認被告此部分犯行亦涉
    犯毒品危害防制條例第4 條第1 、2 項之販賣第一、二級毒
    品罪嫌等語。
  (二)按不能證明被告犯罪者，應諭知無罪之判決，刑事訴訟法第
    154 條第2 項、第301 條第1 項分別定有明文。又「事實之
    認定，應憑證據，如未能發現相當證據，或證據不足以證明
    ，自不能以推測或擬制之方法，為裁判基礎」，而「認定犯
    罪事實所憑之證據，雖不以直接證據為限，間接證據亦包括
    在內，然無論直接或間接證據，其為訴訟上之證明，須於通
    常一般之人均不致有所懷疑，而得確信其為真實之程度者，
    始得據之為有罪之認定，倘其證明尚未達到此一程度，而有
    合理之懷疑存在時，即無從為有罪之認定」，最高法院40年
    台上字第86號、76年台上字第4986號分別著有判例意旨可資
    參照。又施用毒品者所稱其向某人買受毒品之指證，不得作
    為有罪判決之唯一證據，仍須調查其他必要之證據，資以補
    強其指證之真實性，始為適法。又關於施用毒品者，供述其
    毒品之來源，因毒品危害防制條例第17條規定：「犯‧‧‧
    第10條或第11條第1項、第2項（施用、持有第一、二級毒品
    ）之罪，供出毒品來源，因而破獲者，得減輕其刑。」，乃
    係為博得減輕刑責寬典，屬有利於己而不利於被告之供述，
    是否與事實相符，自仍應調查其他確切事證，以免冤抑。所
    謂調查其他確切事證，係指補強證據言，以擔保其供述之真
    實性。該補強證據，必須與施用毒品者關於相關毒品交易之
    供述，具有相當程度之關連性，並使一般人對於施用毒品之
    供述無合理之懷疑存在，而得確信其為真實，始足當之。若
    毒品購買者之供述證據，本身已有重大瑕疵，依嚴格證明之
    法則，已無法憑為確有販賣毒品行為之認定時，因毒品施用
    者其所稱向某人購買毒品之供述前提事實已有合理之懷疑存
    在，論理上自無再論補強證據之必要，其理甚明（最高法院
    96年度台上字第351號判決參照）。
  (三)公訴意旨認被告涉有上開販賣第一、二級毒品之犯行，係以
    證人張嘉政、陳杏鳳、陳美花、Ａ1 於警詢、偵查中所為證
    述、上開扣案物品及證人張嘉政、陳美花之驗尿報告等為其
    論據。惟訊據被告堅詞否認有此部份販賣第一、二級毒品之
    犯行，並辯稱：我不認識張嘉政、陳杏鳳、陳美花，亦不知
    Ａ1係指何人，我並未販賣毒品予上開證人等語。經查：
  1.被告販賣第一級毒品予張嘉政部份：
    證人張嘉政於警詢、偵查及原審審理時雖證稱：我分別於96
    年1月3日中午12時30分、同年月15日中午12時30分許，前往
    高雄市○鎮區鎮○街31號後門窗口，各以500元、1,000元之
    代價向綽號「寶哥」之男子購買海洛因等語（見警二卷第12
    、13頁、96年度偵字第10647號卷第6、7頁、原審卷第108至
    113 頁）。然檢察官就被告有上揭公訴意旨所指犯行，除提
    出證人張嘉政前開不利於被告之證述外，並無向被告購買之
    毒品或價金等相關補強證據扣案足資佐證該證人所述內容確
    屬無訛；且證人張嘉政於警詢時係陳稱：向「寶哥」購買海
    洛因2 次，2 次均買每小包1,000 元等語（見警二卷第12頁
    ）；惟於偵查中則證稱：總共跟他買2 、3 次，有時500 元
    ，有時1,000 元等語（見96年度偵字第10647 號卷第6 頁）
    ；嗣於原審經檢察官提示警詢筆錄詰問時又改稱：向「寶哥
    」買過2 次毒品，價錢500 元至1,000 元等語（見原審卷第
    109 頁），對於購買海洛因之次數及價格重要之點，前後反
    覆，顯有瑕疵，自難僅憑其片面指述，遽採為被告不利之認
    定。又其雖係於前往高雄市○鎮區鎮○街31號被告住處時，
    被警查獲，但其亦證稱：當日尚未向綽號「寶哥」之男子購
    買（海洛因）就被警方盤查等語明確（見警二卷第12頁），
    足證其當日既未向被告購買海洛因，尤難執為被告有此部分
    販賣海洛因之認定。至其於96年2 月5 日為警查獲時，經採
    尿送驗後雖有施用海洛因代謝後之嗎啡陽性反應，有張嘉政
    驗尿報告在卷可憑（見警二卷第24、25頁）。惟此採尿時間
    距證人張嘉政證述於96年1 月3 日、同年月15日向被告購買
    海洛因之時間已經半月有餘，相隔甚久，雖堪認其於為警查
    獲之前某時確有施用第一級毒品海洛因之事實，然其來源並
    不能確定係向被告所購買，自亦難憑此驗尿報告以之佐證被
    告確於上開時、地有何販賣第一級毒品海洛因予證人張嘉政
    之情，從而，揆諸上開判決意旨，自難僅憑證人張嘉政單一
    並有瑕疵之證述，遽認被告涉有此部分之犯行。
  2.被告販賣第一級毒品予陳杏鳳部份：
    證人陳杏鳳雖於警詢、偵查及原審審理時證稱：我自96年1
    月24日被查獲當天前約2 星期開始，以每2 、3 天1 次之頻
    率，前往高雄市○鎮區鎮○街後門窗戶，向綽號「寶哥」之
    男子購買500 元之海洛因1 包，共計6 次等語（見警一卷第
    15、16頁、96年度偵字第5671號卷第44、45頁，原審卷第18
    0 至182 頁）。惟證人陳杏鳳僅於96年1 月24日前往被告上
    開住處購買海洛因後旋即為警查獲，並扣有海洛因1 包而得
    證明被告有於該次販賣第一級毒品予證人陳杏鳳外，就被告
    其餘5 次販賣第一級毒品犯行，並無提出其他確切證據以資
    佐證，揆諸前開判決意旨，本院自無從查證而難認被告尚有
    其他5 次販賣第一級毒品海洛因予陳杏鳳之犯行。
  3.被告販賣第一級毒品予陳美花部份：
    證人陳美花於警詢及原審審理時雖證稱：我分別於96年1 月
    11日晚上7 時30分、同年月17日中午12時30分許，前往高雄
    市○鎮區鎮○街31號後門窗口，各以500 元之代價向綽號「
    寶哥」之男子購買海洛因等語（見警二卷第7 、8 頁、原審
    卷第175 至178 頁）。然檢察官就被告有上揭公訴意旨所指
    犯行，除提出證人陳美花前開不利於被告之陳述外，並無向
    被告購買之毒品或價金等相關補強證據扣案足資佐證該證人
    所述內容確屬無訛，被告既否認有此部分犯行，尚難僅憑其
    片面指述，遽採為被告不利之認定。又其雖係於前往高雄市
    前鎮區鎮○街31號被告住處時，被警查獲，但其亦證稱：當
    日尚未向綽號「寶哥」之男子購買（海洛因）就被警方盤查
    等語明確（見警二卷第7 頁），足證其當日既未向被告購買
    海洛因，尤難執為被告有此部分販賣海洛因之認定。至其於
    96年1 月22日為警查獲時，扣有其所有施用海洛因之器具注
    射針筒及勺子各1 支，且經採尿送驗後雖有施用海洛因代謝
    後之嗎啡陽性反應，有陳美花驗尿報告在卷可憑（見警二卷
    第22、23頁），惟此採尿時間距證人陳美花證述於96年1 月
    11日、同年月17日向被告購買海洛因之時間已相隔多日，雖
    堪認其於為警查獲之前某時確有施用第一級毒品海洛因之事
    實，然其來源並不能確定係向被告所購買，自亦難憑此驗尿
    報告以之佐證被告確於上開時、地有何販賣第一級毒品海洛
    因予證人陳美花之情，從而，揆諸上開判決意旨，自難僅憑
    證人陳美花之片面證述，而遽認被告涉有此部分之犯行。
  4.被告販賣第二級毒品予Ａ1部份：
    秘密證人Ａ1 固曾於警詢中為證述，且於96年5 月9 日時在
    檢察官偵訊時具結後證述，惟該次偵訊程序，檢察官並未傳
    訊被告到庭，給予被告對Ａ1 進行對質詰問之機會，而原審
    審理時，傳訊Ａ1 到庭作證，亦因Ａ1 所在不明，且拘提無
    著，致無法傳喚到庭作證，是Ａ1 於警詢及偵訊中之證述，
    無從經由對質及詰問，以比對其供述之真實性，該證述並無
    證據能力，業如前述，且檢察官復未提出其他相關補強證據
    以資佐證被告確涉此部分之犯行，則公訴意旨認被告前開販
    售甲基安非他命予Ａ1 之犯行，尚乏積極證據足資證明。
  5.至被告雖於原審審理時自承：我是於上開時、地與證人張嘉
    政、陳杏鳳、陳美花合資購買毒品海洛因云云。惟按被告之
    自白，不得作為有罪判決之唯一證據，仍應調查其他必要之
    證據，以察其是否與事實相符。刑事訴訟法第156條第2項定
    有明文。查證人張嘉政、陳杏鳳、陳美花於警詢、偵查及原
    審審理時均未曾證述其等係與被告合資購買海洛因，且本件
    復查無任何扣案毒品或價金以資佐證被告確於上開時、地有
    何轉讓第一級毒品予證人張嘉政、陳杏鳳、陳美花之事實，
    揆諸前開說明，本院自不得僅以被告之自白，即遽認被告有
    何此部分之轉讓第一級毒品與張嘉政、陳杏鳳、陳美花之犯
    行，併予敘明。
  (四)綜上所述，檢察官所指之前揭事證，均無法使本院形成被告
    涉嫌販賣第一級毒品海洛因予證人張嘉政、陳杏鳳、陳美花
    及販賣第二級毒品甲基安非他命予證人Ａ1 之確信心證。原
    審就此部分，以不能證明被告有此部分犯行，且因公訴意旨
    認被告上開犯行均為另行起意，應予分論併罰，而無裁判上
    一罪關係，而為被告此部分無罪之諭知。經核尚無不合，檢
    察官上訴意旨仍執陳詞，指摘原判決不當，求為有罪之判決
    ，並無確切事證以實其說，是其上訴為無理由，應予駁回。
據上論結，應依刑事訴訟法第368 條，判決如主文。
本案經檢察官陳宗吟到庭執行職務。
中    華    民    國    97    年    3     月    5     日
                  刑事第九庭    審判長法  官  莊秋桃
                                      法  官  謝宏宗
                                      法  官  裕斗
以上正本證明與原本無異。
如不服本判決應於收受本判決後10日內向本院提出上訴書狀，其
未敘述上訴理由者，並得於提起上訴後10日內向本院補提理由書
狀（均須按他造當事人之人數附繕本）「切勿逕送上級法院」。
中    華    民    國    97    年    3     月    5     日
                                      書記官  張宗芳
附錄本件判決論罪科刑法條：
毒品危害防制條例第4條第1項、第2項：
製造、運輸、販賣第一級毒品者，處死刑或無期徒刑；處無期徒
刑者，得併科新臺幣1 千萬元以下罰金。
製造、運輸、販賣第二級毒品者，處無期徒刑或7 年以上有期徒
刑，得併科新臺幣7 百萬元以下罰金。
┌──────────────────────────────────────────┐
│附表一：                                                                            │
├──┬──────┬───────────────┬────────┬───────┤
│編號│  販賣對象  │   販賣時間、地點、販賣方式   │販賣數量、次數及│   所得財物   │
│    │            │                              │價格（新臺幣）  │              │
├──┼──────┼───────────────┼────────┼───────┤
│ 1  │   陳明芯   │95年12月24日下午5 時許，在高雄│500元之海洛因1次│  現金500元   │
│    │            │市○鎮區鎮○街31號住處，以在該│                │              │
│    │            │住處後門窗口小孔交易毒品之方式│                │              │
│    │            │，販賣第一級毒品海洛因1 包（毛│                │              │
│    │            │重0.3 公克，驗後淨重0.019 公克│                │              │
│    │            │）予陳明芯。                  │                │              │
├──┼──────┼───────────────┼────────┼───────┤
│ 2  │   陳水木   │95年底及相隔約1 星期之某2 日，│300元之海洛因1次│現金300元及光 │
│    │（綽號眼鏡）│陳水木先以0000000000號行動電話│，以11片光碟片交│碟片11片      │
│    │            │撥打甲○○所使用之0000000000號│換海洛因1次     │              │
│    │            │行動電話，表明欲購買毒品之數量│                │              │
│    │            │及代價後，甲○○旋在上開住處後│                │              │
│    │            │門窗口之小孔，各販賣第一級毒品│                │              │
│    │            │海洛因1 包予陳水木（其中1 次係│                │              │
│    │            │交付現金300 元，另1 次則係交付│                │              │
│    │            │光碟片11片）。                │                │              │
├──┼──────┼───────────────┼────────┼───────┤
│ 3  │   陳杏鳳   │96年1 月24日下午6 時許，在上開│500元之海洛因1次│   現金500元  │
│    │            │住處後門窗口之小孔，販賣第一級│                │              │
│    │            │毒品海洛因1 包予陳杏鳳。      │                │              │
├──┼──────┼───────────────┼────────┼───────┤
│ 4  │  歐鍾梅枝  │96年1 月16日晚上7 時30分，在上│800 元之甲基安非│   現金800元  │
│    │            │開住處後門窗口之小孔，以800 元│他命1 次        │              │
│    │            │之代價，販賣第二級毒品甲基安非│                │              │
│    │            │他命1 包予歐鍾梅枝。          │                │              │
├──┴──────┴───────────────┴────────┴───────┤
│交易所得共計現金1,800元及11片光碟片                                                 │
└──────────────────────────────────────────┘
┌──────────────────────────────────────────┐
│附表二：                                                                            │
├──┬──────┬───────────────┬────────┬───────┤
│編號│  販賣對象  │   販賣時間、地點、販賣方式   │販賣數量、次數及│   所得財物   │
│    │            │                              │價格（新臺幣）  │              │
├──┼──────┼───────────────┼────────┼───────┤
│ 1  │   張嘉政   │96年1 月3 日中午12時30分、同年│500 元及1,000 元│總計現金1,500 │
│    │            │月15日中午12時30分許，在上開住│之海洛因各1 次  │元            │
│    │            │處後門窗口之小孔，以500 元及  │                │              │
│    │            │1,000 元之代價，各販賣第一級毒│                │              │
│    │            │品海洛因1 包予張嘉政。        │                │              │
├──┼──────┼───────────────┼────────┼───────┤
│ 2  │   陳杏鳳   │96年1 月10日起至同年月24日下午│500元之海洛因5次│總計現金2,500 │
│    │            │6 時許止，在上開住處後門窗口之│                │元            │
│    │            │小孔，以每2 、3 天一次之頻率，│                │              │
│    │            │各販賣第一級毒品海洛因1 包予陳│                │              │
│    │            │杏鳳，共計5 次。              │                │              │
├──┼──────┼───────────────┼────────┼───────┤
│ 3  │   陳美花   │96年1 月11日晚上7 時30分、同年│500 元之海洛因2 │總計現金1,000 │
│    │            │月17日中午12時30分許，在上開住│次              │元            │
│    │            │處後門窗口之小孔，以500 元之代│                │              │
│    │            │價，各販賣第一級毒品海洛因1 包│                │              │
│    │            │予陳美花。                    │                │              │
├──┼──────┼───────────────┼────────┼───────┤
│ 4  │   Ａ1      │95年7月底、同年8月中旬某2日， │500 元之甲基安非│總計現金1,000 │
│    │            │在上開住處客廳，分以500元之代 │他命2 次        │元            │
│    │            │價，販賣約可供1人施用2次數量之│                │              │
│    │            │甲基安非他命各1包予Ａ1。      │                │              │
└──┴──────┴───────────────┴────────┴───────┘


司法院資訊處製作；財團法人民間司法改革基金會備份。
